臺灣臺東地方法院刑事判決　　　　　　　 95年度易字第330號
公　訴　人　臺灣臺東地方法院檢察署檢察官
被　　　告　甲○○
　　　　　　　　　　之8
上列被告因竊盜案件，經檢察官提起公訴（95年度偵字第2188
號），本院判決如下：
    主  文
甲○○共同竊盜，累犯，處有期徒刑壹年貳月，減為有期徒刑柒
月。
    事  實
一、甲○○前於民國八十八年間因竊佔罪，經臺灣高等法院判處
    有期徒刑六月確定，於九十二年三月二十九日執行完畢，竟
    仍不知悔改，與真實姓名年籍不詳，綽號「熟園」之成年男
    子基於意圖為自己不法所有之犯意聯絡，於九十四年九月二
    十一日凌晨某時許，以不詳方法進入設於臺北縣新莊市○○
    路○段一八二之十二號之「昶和車業有限公司」內，共同徒
    手竊取丁○○所有之ＡＰ廠牌之煞車卡鉗一組、ＨＫＳ廠牌
    之空燃比錶、汽油油軌、集氣罩、中央控制盒各一組、渦輪
    控制器、洩壓閥各二組、渦輪單體三顆、避震器、接地線各
    三組、離合器四組、供油可程式電腦四臺、電子監控表七個
    得逞。嗣經丁○○查覺失竊報警處理，經警循線查獲上情。
二、案經丁○○訴由臺北縣政府警察局新莊分局報請臺灣板橋地
    方法院檢察署檢察官呈請臺灣高等法院檢察署檢察長令轉臺
    灣臺東地方法院檢察署檢察官偵查起訴。
    理  由
一、程序方面：
　(一)管轄權部分：按案件由犯罪地或被告住所、居所或所在地之
    法院管轄，刑事訴訟法第五條第一項定有明文。又所謂「被
    告所在地」，乃指被告起訴當時所在之地而言，且以起訴時
    為準，至其所在之原因，無論自由或出於強制皆所不問，業
    經司法院院解字第三八二五號、院字第一二四七號著有解釋
    。查本件被告甲○○於起訴時係在臺灣臺東監獄泰源分監執
    行中，有臺灣高等法院被告前案紀錄表在卷可佐，依前揭說
    明，本院自有管轄權，合先敘明。
　(二)證據能力部分：
  1.被告自白任意性部分：
    被告於本院準備程序中稱其於偵訊中曾坦承與真實姓名年籍
    不詳，綽號「熟園」之成年男子共犯本案竊盜犯行，是為了
    替別人擔罪等語（見本院卷第二十七頁準備程序筆錄），惟
    查，被告於偵訊中自白犯行後，嗣旋改稱其並未與「熟園」
    一起去偷本案被害人失竊物品，之前承認犯罪是因「熟園」
    叫其幫他擔罪（見九十五年度偵字第二一八八號偵卷第十四
    、十五頁訊問筆錄），而於本院審判中又改稱：本案是乙○○和「熟園」一起去偷的，伊在偵訊中曾承認犯案，是因為
    乙○○叫伊幫他擔罪，「熟園」沒有叫伊幫他擔罪（見本院
    卷第五十七頁審判筆錄），觀其先後所言，就究係為何人擔
    罪乙節明顯矛盾，是其所辯已難採信（詳如後理由三、(一)所
    示），況被告亦未主張其於前揭自白時有其他受強暴、脅迫
    等自由意志受影響之情事，且本院認該自白與事實相符（見
    後述理由二、(四)），依刑事訴訟法第一百五十六條第一項規
    定，自仍有證據能力。
  2.證人丁○○於警詢中之陳述，為被告以外之人於審判外之陳
    述，屬傳聞證據，惟經當事人均同意作為證據（見本院卷第
    二十七頁準備程序筆錄），本院經核該等事證作成之情況，
    亦不何不當之處，依刑事訴訟法第一百五十九條之五第一項
    ，具有證據能力。
  3.證人乙○○於警詢中陳述本案係被告所行竊，並將部分贓物
    交與其銷贓等語（見臺灣板橋地方法院檢察署九十五年度偵
    字第七二五二號偵卷【下稱偵卷Ａ】第七至九頁調查筆錄）
    ，為被告以外之人於審判外之陳述，屬傳聞證據，經被告不
    同意作為證據（見本院卷第二十七頁準備程序筆錄），依刑
    事訴訟法第一百五十九條第一項，原不得作為證據，惟查證
    人乙○○嗣於本院審判中改證述本案係綽號「熟園」之男子
    將贓物交給伊的，「熟園」有告訴伊本案是「熟園」和被告
    一起去偷的，伊也不知道是否確是如此等語（見本院卷第五
    十四至五十六頁審判筆錄），與前揭警詢中所言不符，而查
    證人乙○○於前揭警詢中尚另坦承自身於九十四年十二月二
    十日至二十四日共犯三件竊盜案，並詳細陳述犯案時間、地
    點及所竊物品，對自身竊盜、贓物犯行並無推諉情事（見同
    上調查筆錄），自無理由無故誣指被告犯案，至其嗣於本院
    審判中之證述，係於被告面前所為，或為迴護被告而避重就
    輕，自以其警詢中證言具有較可信之特別情況，且確為證明
    本案犯罪事實所必要，依刑事訴訟法第一百五十九條之二之
    規定，仍具有證據能力。
  4.至證人乙○○於偵訊中之證述（見九十五年度偵字第二一八
    八號偵卷【下稱偵卷Ｂ】第十一至十六頁訊問筆錄），業經
    檢察官告知偽證處罰及具結義務後請其等具結後證述，且無
    顯不可信之情形，依刑事訴訟法第一百五十九條之一第二項
    得為證據之規定，具有證據能力。
二、認定犯罪事實所憑之證據及理由：
　(一)被告於偵訊中坦承於九十四年九月底與「熟園」一同前往臺
　  北縣新莊五股工業區附近的ＨＫＳ公司，未經公司人員同意
    即竊取如被害人丁○○所言失竊之避震器、渦輪等汽車零件
    ，之後在同年九月底十月初，伊有拿避震器、渦輪給乙○○
    等語（見偵卷Ｂ第十四頁訊問筆錄）。
  (二)證人乙○○於警詢中陳述：被告於九十四年九月底十月初前
    往位於臺北縣新莊市○○路○段一八二之十二號之「昶和車
    業有限公司」竊取一批汽車零件，並把其中的ＡＰ廠牌的煞
    車卡鉗一組、ＨＫＳ廠牌的避震器、離合器各一組、渦輪一
    顆等物交給伊銷贓，伊就拿去賣掉，共賣了十萬元（見偵卷
    Ａ第七至九頁調查筆錄），於偵訊中證稱：本案係被告與「
    熟園」將贓物交與伊銷贓，被告曾告訴伊本案是他與「熟園
    」偷的等語（見偵卷Ｂ第十三頁訊問筆錄），核與同日被告
    經檢察官訊問後坦承與「熟園」共同行竊之情節相符（見偵
    卷Ｂ第十一、十二頁訊問筆錄），自堪採信，其後乙○○與
    被告對質後雖改稱都是「熟園」進去偷的，被告幫忙搬的，
    被告並未對伊說過本案是他與「熟園」行竊，伊也不知道如
    何回答等語（見偵卷Ｂ第十五、十六頁訊問筆錄），惟顯係
    因在被告面前作證，畏於被告壓力下始加以改口，亦與證人
    乙○○其後於本院審理時因畏於被告壓力又改證稱是「熟園
    」告訴伊本案是「熟園」與被告一起去偷的等語（見本院卷
    第五十七頁審判筆錄）之情形相符，足見證人其後翻異其詞
    之證詞，均不可採信。
　(三)證人丁○○於警詢中陳稱：伊於九十四年九月二十一日凌晨
  　二時六分經由保全人員通知，發現位於新莊市○○路一八二
    之十二號之公司遭竊，竊賊趁伊不在時行竊，建築物抽風口
    有被破壞之痕跡，公司內損失ＡＰ廠牌之煞車卡鉗一組、Ｈ
    ＫＳ廠牌之空燃比錶、汽油油軌、集氣罩、中央控制盒各一
    組、渦輪控制器、洩壓閥各二組、渦輪單體三顆、避震器、
    接地線各三組、離合器四組、供油可程式電腦四臺、電子監
    控表七個（見偵卷Ａ第二十三至二十七頁調查筆錄）。
　(四)綜上，足見被告前揭自白與事實相符，事證明確，其犯行堪
  　予認定。至證人丁○○固陳稱案發現場之抽風口有遭破壞痕
    跡等語，惟查經本院函請查獲本案之臺北縣警察局新莊分局
    提供本案相關案卷後，該局函覆提供之現場照片並未顯示現
    場抽風口確有破壞情事，有該局九十六年五月七日北縣警新
    刑字第○九六○○一七○四八號函文一份及所附照片三張附
    卷可稽（見本院卷第三十六、四十、四十一頁），且縱該抽
    風口確有破壞，惟是否為被告及「熟園」所為，及其二人是
    否確由該抽風口入內行竊，均查無其他積極證據足憑，此節
    尚難證明，附此敘明。
三、對被告辯解之判斷：
　　訊之被告否認有何竊盜犯行，於偵訊中辯稱：伊沒有和「熟
　  園」一起偷本案的汽車零件，是「熟園」叫伊幫他擔罪，伊
    也沒向乙○○說過本案是伊和「熟園」一起偷的，伊完全沒
    看過或碰過本案的汽車零件（見偵卷Ｂ第十五、十六頁訊問
    筆錄），於本院審判中辯稱：伊沒有和「熟園」去拿汽車零
    件，伊從九十四年七月底開始就沒有與「熟園」及乙○○聯
    絡，後來伊在泰源監獄遇到乙○○，乙○○叫伊幫他擔下本
    案的罪，當時伊沒有答應，後來檢察官因本案提訊伊和乙○○，解提的路上乙○○又請求伊擔罪，伊還是沒有答應，後
    來到檢察官偵訊時，伊想說反正自己已有竊盜罪在執行中，
    跟本案會被吸收，所以就承認，後來檢察官又跟伊說本案要
    另外判刑，伊當日就又否認；「熟園」並沒有叫伊幫他擔罪
    （見本院卷第五十七、五十九、六十頁審判筆錄）等語，並
    請求本院調查扣案贓物有無驗出其指紋及查明現場有無裝設
    監視器。經查：
  (一)被告前揭所辯，就究係受何人之託而擔罪乙節，前後明顯矛
    盾，況依其所言，其受乙○○二次請託時既均未允諾，後於
    檢察官偵訊中竟無故突然為乙○○承擔罪行，亦與常情不符
    ，其所辯殊不足採。
  (二)另經本院函詢臺北縣警察局新莊分局，該局回覆稱本案係先
    查獲乙○○另案竊盜，詢問乙○○後所得知，當場並未起獲
    贓物，乙○○並已將贓物低價賣出；另本件案發地點於案發
    時並未裝設監視器，故無影帶可提供，有該局前揭函文一份
    可稽（見本院卷第三十六頁），均無法為有利被告之認定。
  (三)綜上，足見被告前揭所辯，洵屬事後圖卸之詞，不足為憑。
四、論罪科刑之理由：
　(一)按行為後法律有變更者，適用行為時之法律。但行為後之法
    律有利於行為人者，適用最有利於行為人之法律，刑法第二
    條第一項定有明文。本件被告行為後，刑法總則編於九十四
    年二月二日修正公布後，於九十五年七月一日正式施行，而
    刑法第二條第一項固修正為「行為後法律有變更者，適用行
    為時之法律，但行為後之法律有利於行為人者，適用最有利
    於行為人之法律」，此乃為與刑法第一條罪刑法定主義相互
    契合，而貫徹法律禁止溯及既往原則，係規範行為後法律變
    更所生新舊法律比較適用之準據法，故刑法第二條第一項雖
    經修正，但因屬適用法律之準據法，本身即無所謂比較新舊
    法之問題，應逕適用裁判時之修正施行後刑法第二條之規定
    以決定適用之刑罰法律；又關於新舊法律變更之比較適用，
    原則上應就罪刑有關之共犯、未遂犯、想像競合犯、牽連犯
    、連續犯、結合犯，以及累犯加重、自首減輕暨其他法定加
    減原因（如身分加減）等一切情形，綜其全部罪刑之結果而
    為比較（最高法院九十五年第八次刑事庭會議關於中華民國
    刑法九十四年修正施行後之法律比較適用決議第一點第(四)小
    點參照）再按行為後刑法條文經修正，惟無有利、不利情形
    者，非屬法律之變更，應依一般法律適用原則，適用裁判時
    法（最高法院九十五年第二十一次刑事庭會議決議）。查此
    次修法與本案罪刑相關者：
  1.罰金刑部分：本件被告所犯刑法第三百二十條第一項之罪之
    主刑為五年以下有期徒刑、拘役或五百元以下罰金，被告犯
    罪時之刑法就罰金刑之規定，依修正前刑法第三十三條第五
    款規定，罰金刑應處銀元一元以上，並應依罰金罰鍰提高標
    準條例第一條規定，就其原定數額得提高為二倍至十倍，但
    法律已依一定比率規定罰金或罰鍰之數額或倍數者，依其規
    定。惟前揭修正施行之刑法第三十三條第五款則規定：「罰
    金：新臺幣一千元以上，以百元計算之」，而九十五年六月
    十四日修正公布之刑法施行法第一條之一第二項規定：「九
    十四年一月七日刑法修正時，刑法分則編未修正之條文定有
    罰金者，自九十四年一月七日刑法修正施行後，就其所定數
    額提高為三十倍，但七十二年六月二十六日至九十四年一月
    七日新增或修正之條文，就其所定數額提高為三倍」，比較
    修正前後之罰金刑輕重，該罰金刑之最低刑度於修法後已有
    加重，故以修正公布施行前之刑法規定較有利於被告。
  2.共同正犯部分：被告與共犯「熟園」就前開犯行間，有犯意
    之聯絡及行為之分擔，不論依修正前或修正後刑法第二十八
    條之規定，均構成共同正犯，對被告而言並無有利或不利之
    情形，非屬法律變更，參酌前揭最高法院九十五年度第二十
    一次刑事庭會議決議意旨，應適用裁判時法論之。
  3.累犯部分：修正後刑法第四十七條雖增定第二項，並將第一
    項修正為受徒刑之執行完畢，或一部之執行而赦免後，五年
    以內「故意」再犯有期徒刑以上之罪者，為累犯，然因被告
    本案犯行屬故意犯罪，無論依修正前後之規定，均構成累犯
    ，對被告而言並無有利或不利之情形，非屬法律變更，參照
    最高法院九十五年度第二十一次刑事庭會議決議意旨，應適
    用裁判時法論之。
  4.綜上，除共犯及累犯非屬法律變更外，比較新舊法結果，以
    修正前刑法較有利於被告，應依刑法第二條第一項前段，適
    用被告行為時之修正前刑法及相關規定，合予敘明。
　(二)核被告所為，係犯刑法第三百二十條第一項之普通竊盜罪。
　(三)被告與真實姓名年籍不詳，綽號「熟園」之成年男子就前揭
  　犯行間，有犯意聯絡及行為分擔，皆為共同正犯。
  (四)被告前於八十八年間因竊佔罪，經臺灣高等法院判處有期徒
    刑六月確定，於九十二年三月二十九日執行完畢，有臺灣高
    等法院被告前案紀錄表在卷可佐，其於五年內故意再犯本件
    有期徒刑以上之罪，為累犯，應依刑法第四十七條第一項加
    重其刑。
　(五)爰審酌被告與他人共同侵入汽車公司內竊取零件，所竊得之
　  財物數量甚多，價值不菲，對被害人財產法益顯有危害，且
    犯後猶飾詞狡辯之態度等一切情狀，量處如主文所示之刑。
　(六)又按中華民國九十六年罪犯減刑條例業於九十六年七月十六
    日施行，該條例第二條第一項規定：「犯罪在中華民國九十
    六年四月二十四日以前者，除本條例另有規定外，依下列規
    定減刑：一、死刑減為無期徒刑。二、無期徒刑減為有期徒
    刑二十年。三、有期徒刑、拘役或罰金，減其刑期或金額二
    分之一」，查被告上開犯罪日期在九十六年四月二十四日以
    前，本院宣告被告之刑亦未逾同條例第三條所定之一年六月
    之刑度，合於減刑條件，爰依上開規定，將其有期徒刑一年
    二月減其刑期二分之一為有期徒刑七月。
五、應適用之法律：
　(一)刑事訴訟法第二百九十九條第一項前段。
　(二)刑法第二條第一項前段、第二十八條、第三百二十條第一項
　  、第四十七條第一項。
　(三)中華民國九十六年罪犯減刑條例第二條第一項第三款、第七
  　條。
  (四)罰金罰鍰提高標準條例第一條前段。
本案經檢察官丙○○到庭執行職務。
中　　華　　民　　國　　96　　年　　8　　月　　29　　日
                  刑事第四庭    審判長法  官  黃建都
                                      法  官  陳君鳳
                                      法  官  黃珮茹
以上正本證明與原本無異。
如不服本判決應於收受本判決後10日內向本院提出上訴書狀；上
訴書狀應敘述具體理由。未敘述上訴理由者，應於上訴期間屆滿
後20日內向本院補提理由書狀（均須按他造當事人之人數附繕本
）。「切勿逕送上級法院」。
告訴人或被害人對於本判決如有不服，請書具不服之理由狀，請
求檢察官上訴者，其上訴期間之計算係以檢察官收受判決正本之
日期為準。
                                      書記官  蕭家玲
中　　華　　民　　國　　96　　年　　9 　　月　　2 　　日
附錄論罪法條：
中華民國刑法第320條
（普通竊盜罪、竊佔罪）
意圖為自己或第三人不法之所有，而竊取他人之動產者，為竊盜
罪，處 5 年以下有期徒刑、拘役或 5 百元以下罰金。
意圖為自己或第三人不法之利益，而竊佔他人之不動產者，依前
項之規定處斷。
前二項之未遂犯罰之。
